【裁判字號】    98,易,3626
【裁判日期】    990531
【裁判案由】    詐欺
【裁判全文】
臺灣臺北地方法院刑事判決              98年度易字第3626號
公  訴  人  臺灣臺北地方法院檢察署檢察官
被      告  甲○○
上列被告因詐欺案件，經檢察官提起公訴（98年度偵緝字第2379
號），本院判決如下：
    主  文
甲○○幫助意圖為自己不法之所有，以詐術使人將本人之物交付
，處拘役肆拾日，如易科罰金，以新臺幣壹仟元折算壹日。
    事  實
一、甲○○在主觀上應有預見不詳姓名年籍之成年人收集他人金
    融帳戶之目的，係欲供詐欺犯罪用，竟基於幫助他人犯詐欺
    取財之不法所有意圖之不確定故意，於民國98年4月8日至98
    年5月6日11時23分許間某時，在不詳處所，將其向臺北富邦
    商業銀行股份有限公司雙園分行（下稱臺北富邦銀行）申辦
    之帳號000000000000000號帳戶之提款卡、提款密碼，提供
    與詐騙集團使用。嗣該詐騙集團成員於取得上開帳戶之提款
    卡及密碼後，即基於意圖為自己不法所有之犯意，於98年5
    月5日15時前某時許，以電腦及網路連線設備，連線登入至
    雅虎奇摩拍賣網站（網址：http://tw.bid.yahoo.com），
    佯稱欲出售演唱會門票，並留下MSN帳號「zxc005005@hotma
    il.com」作為聯絡之用，適乙○○於其位於臺北市信義區（
    詳細地址詳卷）之住處上網瀏覽上開網頁，而使用MSNMesse
    nger與之聯絡後，乙○○不疑有他，而陷於錯誤同意購買。
    旋即委託其父之友人吳春橋依對方指示，於98年5月6日12時
    37分許，匯款新臺幣（下同）7,500元至被告交付他人使用
    之上開帳戶內，該款隨即於同日遭人以提款卡提領一空。嗣
    因匯款後即無任何聯絡，乙○○發覺有異，始報警查悉上情
    。
二、案經乙○○訴由臺北市政府警察局信義分局報告臺灣臺北地
    方法院檢察署檢察官偵查起訴。
    理  由
壹、證據能力事項:
    按被告以外之人於審判外之言詞或書面陳述，除法律有規定
    者外，不得作為證據；又被告以外之人於審判外之陳述，雖
    不符合同法第159條之1至第159條之4之規定，但經當事人於
    審判程序同意作為證據，法院審酌該言詞陳述或書面陳述作
    成時之情況，認為適當者，亦得為證據。當事人、代理人或
    辯護人於法院調查證據時，知有第159條第1項不得為證據之
    情形，而未於言詞辯論終結前聲明異議者，視為有前項之同
    意，刑事訴訟法第159條第1項及第159條之5分別定有明文。
    本判決下列所引用之證據資料，均經依法踐行調查證據程序
    ，當事人於本院言詞辯論終結前亦未聲明異議，本院審酌證
    據資料製作時之情況，均無違法不當及證明力明顯過低之瑕
    疵，亦查無依法應排除其證據能力之情形，認以之作為證據
    應屬適當，皆有證據能力。
貳、認定本案犯罪事實所依憑之證據及理由:
一、訊據被告甲○○固坦承向臺北富邦銀行雙園分行申辦上開帳
    號000000000000000號帳戶帳戶使用等情不諱，惟矢口否認
    有何幫助詐欺取財之犯行，並辯稱:我在去年某月的5或6日
    ，我住在華翠橋底下，我把手機、鑰匙、證件、錢，還有臺
    北富邦銀行的帳戶的存摺、提款卡、身分證放在我的棉被底
    下。我的存摺、提款卡、身分證、手機、錢都被偷，我的鑰
    匙還在。我睡醒起來的時候發現不見後，就去西園派出所報
    案云云。惟查:
  (一)臺北富邦銀行雙園分行帳號000000000000000號帳戶，係被
    告向該銀行所申請開立使用等情，為被告所不爭執，並有臺
    北富邦銀行98年6月25日北富雙園字第980045號函暨所附開
    戶資料在卷可稽（參偵字第21780號卷第6-7頁）。又告訴人
    乙○○於上開時間，遭人以上述方式詐騙，而陷於錯誤，委
    託吳春橋依對方指示，於上開時間，至彰化銀行南新莊分行
    以電腦轉帳之方式，匯款7500至被告所申設之上開帳戶內，
    該款隨即遭人以提款卡提領一空等情，亦據證人即告訴人乙
    ○○於警詢時指陳在案（參偵字第21780號第4-5頁），並有
    告訴人乙○○所提出之吳春橋之彰化銀行存摺封面、內頁，
    及被告所申設之上開帳戶交易明細在卷可按（參偵字第2178
    0號卷第8-20、34頁）。
  (二)被告雖否認交付提款卡及密碼予他人，並以上詞置辯，然查
    :
  (1)被告於98年11月17日經通緝到案後供稱:帳戶存摺、提款卡
    及身分證大約是在98年5月4日或5日時，放在機車行李廂內
    遺失，我都是以此帳戶領救助金，救助金領出來後就未再使
    用等語（參偵緝字第2379號卷第7-8頁）。與其於本院所述
    有關上開帳戶資料遺失之過程及品項，明顯有所出入。又查
    ，被告所供其在失竊後，於98年5月4日至98年5月8日間曾向
    臺北市政府警察局萬華分局西園派出所報案云云，但並未提
    出任何報案紀錄資料供本院查證。檢察官前依被告所供向臺
    北市政府警察局萬華分局查詢結果:在上開期間並無被告之
    報案紀錄，此亦有上開分局98年11月26日北市警萬分刑字第
    09833221800號函在卷可按（參偵緝字第2379號卷第12頁）
    。因此，被告於本院審理時所供上開各節，是否真實而可信
    ，已非無疑。
  (2)依卷附之上開帳戶交易往來明細所示，被告所申用之上開帳
    戶，自93年6月26日起至95年6月28日止，及自96年1月26日
    起至98年5月8日止，每月陸續有臺北市政府社會局發放身心
    障礙等補助款匯入紀錄，顯見該帳戶係被告作為領取臺北市
    政府社會局補助款之專用帳戶。且依上開帳戶之往來情況以
    觀，被告通常在補助款匯入之後，均以提款卡提領之方式領
    取款項，且提領之次數極為頻繁，益認該帳戶確屬被告日常
    使用之帳戶。而被告年方30餘歲，正值青壯年，復無其他特
    殊之生理因素，使其記憶受到不當影響，其對於使用如此頻
    繁之帳戶提款卡密碼，應當記憶清晰。質之被告亦自承並沒
    有將密碼抄錄於存摺上（參本院99 年1月20日準備程序筆錄
    第3頁）。是衡之常情第三人縱竊得被告之提款卡，在未獲
    被告主動告知之情況下，殊難知悉被告之密碼，並持該卡提
    領款項。但查，被告之上開帳戶於98 年4月8日社會局匯入
    補助款4000元後，被告於當日以000000 0000000000號提款
    卡提領全額，帳戶內之存款餘額為0元後，自98年5月5日起
    ，該帳戶陸續有他人之匯入款，且均匯款後立即遭人以同一
    提款卡提領，直至98年5月6日領走最後一筆14006元為止，
    帳戶內餘額僅存46元。社會局於98年5月8日再次匯入補助款
    4000元，被告即前往辦理結清手續，並領走帳戶內全部存款
    4046元。足徵若非被告將提款卡短暫交付他人使用，並告知
    對方密碼，殊無可能。
  (3)自不法詐騙犯罪者之角度觀之，其等既知以他人之帳戶掩飾
    犯罪所得，當係聰明狡詐之徒，非智商愚昧之人，自當知社
    會上一般正常之人如帳戶存摺、印章、提款卡遭竊或遺失，
    為防止拾得或竊得之人盜領存款或將帳戶作為不法使用，必
    於發現後立即報警或向金融機構辦理掛失止付。在此情形下
    ，如仍以此帳戶作為其等向被害人詐騙，並誘使被害人將款
    項轉入或匯入該帳戶，將因帳戶所有人掛失止付而無法提領
    ，導致其等無法得償犯罪之目的。是該行詐騙之人必能確定
    該帳戶所有人不會去報警或掛失止付，其可完全掌控帳戶，
    始會以該帳戶作為被害人匯款之帳戶。而此等確信，在該帳
    戶係拾得、竊得或其他未經帳戶所有人同意而取得之情形，
    實無發生之可能。益認被告辯稱其帳戶存摺及提款卡係遺失
    云云，顯有重大悖情之處，殊不足採。
  (4)綜上，本院認為由該詐欺告訴人乙○○之人，得任意以被告
    所申辦使用之上開帳戶提款卡提領被告帳戶內之款項，足認
    其不僅持有被告上開帳戶之提款卡，並知悉被告之帳戶密碼
    ，且確信被告不會在其使用期間，向銀行辦理掛失止付一節
    推之，被告所申用之上開帳戶提款卡及密碼，應係被告提供
    予姓名年籍不詳成年人使用無疑。被告上開所辯各節，無非
    事後卸責之詞，不足採信。
  (三)按刑法之故意犯，可分為直接故意與不確定故意，所謂不確
    定故意即指行為人對於構成犯罪之事實，預見其發生而其發
    生並不違反其本意，刑法第13條第2項定有明文。是被告若
    對於他人可能以其所交付之帳戶，進行詐欺取財之犯罪行為
    ，已預見其發生而其發生並不違反其本意，則其自仍應負相
    關之罪責。而近來以各種理由，撥打至一般民眾家裡，佯稱
    退稅、退費、欠款、查詢帳戶、中獎、代辦貸款、網路購物
    詐欺、被害人未繳費用將凍結被害人帳戶... 等方式詐欺取
    財之犯罪類型層出不窮，而該等犯罪，多數均利用人頭帳戶
    作為出入帳戶，已經媒體廣為披載，被告係成年且智力成熟
    之人，對此應知之甚詳。本件被告交付他人使用之上開帳戶
    ，係於96年間已經開立使用，足認被告深知他人持有其帳戶
    之提款卡及密碼，即有可能以該帳戶作為詐騙被害人匯款之
    工具，再以其所交付之提款卡、密碼提領，但其卻仍對此一
    可能之危害莫不關心，仍率然將該提款卡及密碼交付他人使
    用。致使該帳戶終被利用為犯詐欺取財罪之出入帳戶使用，
    此當為被告所能預見，且其發生並未違反被告本意，是被告
    有幫助不法之徒利用其帳戶犯詐欺取財罪之不確定故意已至
    為顯然。
  (四)綜合上述，本案被告幫助詐欺取財之犯行，事證明確，洵堪
    認定，應依法論科。
二、核被告所為，其基於幫助之犯意，提供系爭帳戶相關證件，
    為他人之詐欺取財犯行提供助力，係犯刑法第30條第1項、
    第339條第1項之幫助詐欺取財罪。被告幫助他人犯前開罪名
    ，為幫助犯，依刑法第30條第2項之規定，按正犯之刑減輕
    之。爰審酌被告在媒體廣為報導後，仍提供帳戶予他人使用
    ，其行為影響社會正常交易安全，增加被害人尋求救濟之困
    難，並使犯罪之追查趨於複雜，本件被害人數1人，被害人
    受詐騙而匯入其帳戶之金額為7500元之結果，以及被告犯後
    飾圖卸之態度等一切情狀，量處如主文所示之刑，並諭知易
    科罰金之折算標準。
據上論斷，應依刑事訴訟法第299條第1項前段，刑法第30條第1
項、第339條第1項、第30條第2項、第41條第1項前段，刑法施行
法第1條之1，判決如主文。
本案經檢察官蔡甄漪到庭執行職務。
中    華    民    國    99    年    5     月    31    日
                  刑事第四庭  審判長法  官  郭惠玲
                                    法  官  李明益
                                    法  官  李桂英
以上正本證明與原本無異。
如不服本判決，應於判決送達後10日內（應抄附繕本）向本院提
出上訴狀（上訴書狀應敘述具體理由。上訴書狀未敘述上訴理由
者，應於上訴期間屆滿後二十日內補提理由書於原審法院。）。
告訴人或被害人如對於本判決不服者，應具備理由請求檢察官上
訴，其上訴期間之計算係以檢察官收受判決正本之日期為準。
                                    書記官  王祥鑫
中    華    民    國    99    年    5     月    31    日
附錄本案論罪科刑法條全文：
中華民國刑法第339條
（普通詐欺罪）
意圖為自己或第三人不法之所有，以詐術使人將本人或第三人之
物交付者，處 5 年以下有期徒刑、拘役或科或併科 1 千元以下
罰金。
以前項方法得財產上不法之利益或使第三人得之者，亦同。
前二項之未遂犯罰之。

司法院資訊處製作；財團法人民間司法改革基金會備份。
